【裁判字號】    99,易,2803
【裁判日期】    991102
【裁判案由】    詐欺
【裁判全文】
臺灣臺中地方法院刑事判決              99年度易字第2803號
公  訴  人  臺灣臺中地方法院檢察署檢察官
被      告  乙○○
被      告  甲○○
上列被告等因詐欺案件，經檢察官提起公訴（99年度偵字第1707
6 號），被告等於準備程序就被訴事實均為有罪之陳述，經告以
簡式審判程序之旨，並聽取當事人意見後，合議庭裁定由受命法
官獨任進行簡式審判程序，茲判決如下：
    主    文
乙○○、甲○○共同犯如附表(一)所示之詐欺取財罪，各處如附表
(一)所示之刑，均應執行拘役壹佰貳拾日，如易科罰金，均以新臺
幣壹仟元折算壹日。甲○○緩刑貳年。
    犯罪事實
一、乙○○係址設臺中市○○路○段160號22樓寶揚國際法律事務
    所（下稱寶揚事務所）員工，於民國97年12月22日，甲○○
    因債務問題，前往尋求乙○○協助解決，乙○○竟基於意圖
    為自己不法所有之犯意，向甲○○佯稱向法院聲請清算，代
    為處理債務清理，律師費用為新臺幣（下同）20萬元，另手
    續費為2 萬1600元，使甲○○陷於錯誤，以刷卡給付費用方
    式，在寶揚事務所刷卡22萬1600元（乙○○此部分另涉犯刑
    法詐欺罪嫌，業經本院以99年度中簡字第1961號判處有期徒
    刑4月，如易科罰金，以新臺幣壹仟元折算壹日，併緩刑2年
    確定在案）。甲○○為繳交前開費用，明知自己已無支付能
    力，財務狀況陷於窘境，且銀行信用卡係作為消費付款之工
    具，不得利用信用卡作為借款之用途，竟聽從乙○○之建議
    ，並與乙○○共同基於意圖為自己不法所有之犯意聯絡，由
    乙○○先聯絡與渠等有犯意聯絡如附表(二)所示之美玉商店、
    MY CASH 、及家樂福中清店等不詳姓名之成年人後，由乙○
    ○帶同並無消費購物真意之甲○○，於附表(二)所示之時間，
    前往如附表(二)所示之商號，以甲○○如附表(二)所示信用卡，
    刷取如附表(二)所示之金額，致使附表(二)所示之發卡銀行陷於
    錯誤，以此等迂迴方式向附表(二)所示發卡銀行詐得如附表(二)
    所示之刷卡金額得手。乙○○、甲○○再與業者拆帳，而取
    得約為刷卡金額九成之現金得逞，足生損害於附表(二)所示之
    發卡銀行。嗣因甲○○就其前往寶揚事務所刷卡22萬1600元
    一事對乙○○提出告訴，經檢察官調查後始悉上情。
二、案經臺灣臺中地方法院檢察署檢察官自動檢舉偵查起訴。
    理    由
一、訊據被告乙○○、甲○○二人，對於上揭犯罪事實均坦承不
    諱，核與卷附之上海商業儲蓄銀行台中分行99.01.14上台
    中字第0990000003號函附：客戶甲○○於本行申請信用卡相
    關資料、信用卡消費暨繳款明細表、台北富邦商業銀行股
    份有限公司消金風險控管部99.03.18消債字第0991000021號
    函、台北富邦商業銀行消金作業管理部99.01.15北富消金作
    管字第0006號函附：信用卡客戶甲○○申請信用卡資料暨信
    用卡消費明細及帳單、花旗（台灣）商業銀行台中分行99
    .01.25（99）政查字第28605 號函附：客戶甲○○之申請信
    用卡資料、信用卡消費明細帳單、遠東國際商業銀行陳報
    ：客戶甲○○之信用卡申請書影本及消費明細資料等資料相
    符。被告二人自白犯罪自堪採信。
二、按信用卡制度本為付款方式之一種，因有遞延付款之特性，
    故具有間接促進消費行為之功效；且就持卡人向發卡銀行申
    辦核准信用卡而言，信用卡係一種信用憑證，持卡人可在特
    約商店先以信用方式購物或享受服務，由發卡銀行代為結帳
    付帳，再依持卡人與發卡銀行約定之期限內向發卡銀行繳款
    ，而「信用卡」與預借現金之「現金卡」（或信用卡中預借
    現金之功能）兩者並不相同，持卡人雖然都是在約定之期限
    內繳款，然信用卡係以持卡人在特約商店購物或享受服務為
    一定之消費作為前提，而現金卡（或預借現金）則未有消費
    而是單純之借貸，蓋二者乃不同之金融商品，發卡銀行對於
    兩者之信用評估、風險控管甚而繳款之利息均不相同，是以
    ，信用卡持卡人自不得「假消費」而刷卡，如持卡人以不實
    之消費記錄之簽帳單為方式，在簽帳單上簽名並向發卡銀行
    佯稱表示有該項不實之消費行為，其所為致發卡銀行誤信有
    該筆消費存在，陷於錯誤，因而同意信用卡之使用，而如數
    付款予特約商店，則持卡人上揭所為，難謂無施用詐術之行
    為。
三、是核被告乙○○、甲○○二人所為，係犯刑法第339條第1項
    之詐欺罪。被告二人與附表(二)所示之業者中之不詳姓名年籍
    之成年人間，就上開犯行具有犯意聯絡及行為分擔，為共同
    正犯。被告二人就附表(二)編號、、部分，係於同一時
    間，地點，以不同之信用卡接續刷卡消費，係以一行為而同
    時觸犯數詐欺罪，為同種想像競合犯，應僅論以一罪。另按
    所謂集合犯，係指依一般社會通念，特定犯罪行為具有反覆
    實施之特性，立法者於制定刑罰法律之初，亦已認知該種行
    為類型之反覆性，而有意藉由法條中客觀構成要件之行為要
    素，含括上開具有反覆實施特性之數個犯罪行為，仍僅接受
    一次刑法之評價為已足。而本件詐欺集團行為人於各該行為
    終了時，即已達其目的，尚難認立法者於制定刑罰法律之初
    ，已認知詐欺取財行為必屬具反覆性之犯罪，且有意藉由法
    條中客觀構成要件之行為要素，含括上開具有反覆實施特性
    之數個犯罪行為；況依94年2月2日總統令修正公布、並自95
    年7月1日施行之刑法，其修正既依據「刑罰公平原則」之考
    量，刪除有關連續犯之規定，並將含有連續犯性質之常業犯
    一併全數刪除（參見刑法修正草案總說明），而刑法第56條
    修正理由之說明，謂「對繼續犯同一罪名之罪者，均適用連
    續犯之規定論處，不無鼓勵犯罪之嫌，亦使國家刑罰權之行
    使發生不合理之現象」、「基於連續犯原為數罪之本質及刑
    罰公平原則之考量，爰刪除有關連續犯之規定」等語，而刑
    法第340 條刪除理由亦係配合前揭連續犯之刪除，且最高法
    院就如施用毒品等立法修正理由所提及可發展包括一罪之犯
    罪型態，亦採嚴格數罪併罰之解釋（最高法院96年度第9 次
    刑庭會議決議參照），是就詐欺取財之犯罪類型，自亦應將
    本應各自獨立評價之數罪，回歸本來就應賦予複數法律效果
    之原貌。是以，本件被告所犯如附表(二)所示編號至之詐
    欺取財犯行（其中編號、雖係同一日刷卡，但應屬異地
    、異筆分次刷卡），當無論以集合犯之餘地，此時則應回歸
    一般刑法上行為單、複數之認定，且其等均係為滿足各次之
    財產利益，應為犯意各別，況每次施用之詐術，被害之發卡
    銀行不同，購物亦有差異，均為各自獨立之行為，具獨立性
    ，並無密切不可分之關係，應屬犯意各別，犯罪構成要件不
    同，仍應予分論併罰。
四、爰審酌被告二人犯罪之動機、目的、手段、本案假消費真刷
    卡詐財金額共計431,242 元，其犯罪對被害人所生損害非輕
    ，惟嗣後己償還積欠被害銀行之信用卡費(詳後述)，且犯罪
    後已能坦承犯行，態度良好等一切情狀，分別量處如主文所
    示之刑，並均諭知易科罰金之折算標準，暨定其應執行之刑
    及諭知易科罰金之折算標準。
五、末查被告甲○○未曾因故意犯罪而受有期徒刑以上刑之宣告
    ，有臺灣高等法院被告前案紀錄表各1 份在卷足參，被告甲
    ○○犯後已坦承犯行，深具悔意，並且業已繳清積欠銀行之
    信用卡費，此有99年9 月27日遠東國際商業銀行股份有限公
    司刑事陳報狀檢附之應收帳務明細查詢、上海商業儲蓄銀信
    用卡中心函（99年9月23日上卡000000000號）、花旗（台灣
    ）商業銀行台中分行函（99年9月24日（99）政查字第38052
    號）、台北富邦商業銀行股份有限公司消金作業管理部函（
    99年10月4日個授字第991000469號）各1份在卷可參(本院卷
    第45～51 頁)，被告甲○○經此教訓，當知警惕而無再犯之
    虞，本院綜核各情，所宣告之刑，認以暫不執行為適當，併
    予宣告緩刑2 年，以啟自新。至於被告乙○○，因前已有詐
    騙被告甲○○之事實，經本院判決有罪確定在案，已如前述
    ，且本件積欠銀行之信用卡費，係由被告甲○○獨力清償，
    故不宜對被告乙○○為緩刑之諭知，併此敘明。
據上論斷，應依刑事訴訟法第273條之1第1項、第299條第1 項前
段，刑法第28條、第339條第1 項、第55條、第41條第1項前段、
第51條第6款、第74條第1項第1款，刑法施行法第1條之1第1項、
第2項前段，判決如主文。
中    華    民    國    99    年    11    月     2    日
                  刑事第四庭  法  官  高英賓
以上正本證明與原本無異。
如不服本判決應於收受判決後10日內向本院提出上訴書狀，並應
敘述具體理由；其未敘述上訴理由者，應於上訴期間屆滿後20日
內向本院補提理由書（均須按他造當事人之人數附繕本）「切勿
逕送上級法院」。
                              書記官  司立文
中    華    民    國    99    年    11    月     2    日
附表(一)：
┌──┬───────────┬──────────────────────┐
│編號│犯     罪    事     實│所      犯      罪    名    及     處     刑│
├──┼───────────┼──────────────────────┤
│ 一 │詳如附表(二)編號所示。│乙○○、甲○○共同意圖為自己不法之所有，以詐│
│    │                      │術使人將本人之物交付，各處拘役肆拾日，如易科│
│    │                      │罰金，均以新臺幣壹仟元折算壹日。            │
├──┼───────────┼──────────────────────┤
│ 二 │詳如附表(二)編號所示。│乙○○、甲○○共同意圖為自己不法之所有，以詐│
│    │                      │術使人將本人之物交付，各處拘役肆拾日，如易科│
│    │                      │罰金，均以新臺幣壹仟元折算壹日。            │
├──┼───────────┼──────────────────────┤
│ 三 │詳如附表(二)編號所示。│乙○○、甲○○共同意圖為自己不法之所有，以詐│
│    │                      │術使人將本人之物交付，各處拘役肆拾日，如易科│                                            │
│    │                      │罰金，均以新臺幣壹仟元折算壹日。            │
├──┼───────────┼──────────────────────┤
│ 四 │詳如附表(二)編號所示。│乙○○、甲○○共同意圖為自己不法之所有，以詐│
│    │                      │術使人將本人之物交付，各處拘役肆拾日，如易科│
│    │                      │罰金，均以新臺幣壹仟元折算壹日。            │
└──┴───────────┴──────────────────────┘
附表(二)
┌──┬────┬────┬─────┬────────┬──────────────┐
│編號│刷卡時間│發卡行庫│刷卡金額（│刷  卡   地   點│所   犯  罪  名  及  法   條│
│    │        │        │新臺幣元）│                │                            │
├──┼────┼────┼─────┼────────┼──────────────┤
│  │97.12.22│富邦銀行│43,650    │美玉商店（臺中市│ 刑法第339條第1項詐欺取財。 │
│    │        │        │          │成功路449 號）  │                            │
│    │        ├────┼─────┼────────┼──────────────┤
│    │        │遠東銀行│45,000    │同上            │ 同上                       │
│    │        ├────┼─────┼────────┼──────────────┤
│    │        │花旗銀行│55.000    │同上            │ 同上                       │
├──┼────┼────┼─────┼────────┼──────────────┤
│  │97.12.22│花旗銀行│55,000    │MY CASH         │ 同上                       │
├──┼────┼────┼─────┼────────┼──────────────┤
│  │97.12.23│上海儲蓄│33,820    │美玉商店        │ 同上                       │
│    │        │銀    行│          │                │                            │
│    │        ├────┼─────┼────────┼──────────────┤
│    │        │富邦銀行│76,180    │同上            │ 同上                       │
│    │        ├────┼─────┼────────┼──────────────┤
│    │        │花旗銀行│ 1,000    │同上            │ 同上                       │
├──┼────┼────┼─────┼────────┼──────────────┤
│  │97.12.24│上海儲蓄│17,100    │家樂福中清店（臺│ 同上                       │
│    │        │銀    行├─────┤中市○○區○○路│                            │
│    │        │        │19,000    │208 號）        │                            │
│    │        │        ├─────┤                │                            │
│    │        │        │19,872    │                │                            │
│    │        ├────┼─────┼────────┼──────────────┤
│    │        │富邦銀行│17,928    │同上            │ 同上                       │
│    │        ├────┼─────┼────────┼──────────────┤
│    │        │遠東銀行│19,908    │同上            │ 同上                       │
│    │        │        ├─────┤                │                            │
│    │        │        │21,384    │                │                            │
├──┼────┼────┼─────┼────────┼──────────────┤
│    │        │總    計│431,242   │                │                            │
└──┴────┴────┴─────┴────────┴──────────────┘
附錄論罪科刑法條：
中華民國刑法第339 條
（普通詐欺罪）
意圖為自己或第三人不法之所有，以詐術使人將本人或第三人之
物交付者，處5 年以下有期徒刑、拘役或科或併科1 千元以下罰
金。
以前項方法得財產上不法之利益或使第三人得之者，亦同。
前二項之未遂犯罰之。

司法院資訊處製作；財團法人民間司法改革基金會備份。
